【裁判字號】    98,消債抗,2
【裁判日期】    980721
【裁判案由】    更生事件
【裁判全文】
臺灣臺北地方法院民事裁定             98年度消債抗字第2號
抗  告  人  甲○○
上列當事人請求更生事件，抗告人對於民國97年11月25日本院97
年度消債更字第904號裁定提起抗告，本院裁定如下：
    主      文
抗告駁回。
抗告程序費用新臺幣壹仟元由抗告人負擔。
    理      由
一、抗告意旨略以：原裁定固以抗告人民國95年、96年度之平均
    月收入新台幣（下同）48,890元，扣除其每月支出27,000元
    後，聲請人每月尚有21,890元可供支用，足以支付安泰銀行
    提出每月償還15,000元之協商條件，然抗告人現今每月薪水
    僅4萬元，原裁定以抗告人95年、96年之收入計算抗告人現
    今之經濟狀況，與實際情況不符，且抗告人平均月收入4萬
    元扣除每月必要支出27,000元後確實無法負擔安泰銀行提出
    每月還款15,000元之條件。爰提起本件抗告，請求將原裁定
    廢棄，並准抗告人開始更生等語。
二、按債務人對於金融機構因消費借貸、自用住宅借款、信用卡
    或現金卡契約而負債務，在聲請更生或清算前，應提出債權
    人清冊，以書面向最大債權金融機構請求協商債務清償方案
    ，並表明共同協商之意旨，消費者債務清理條例（下稱本條
    例）第151 條第1 項定有明文。又聲請更生或清算不合程式
    或不備其他要件者，法院應以裁定駁回之。但其情形可以補
    正者，法院應定期間先命補正，復為本條例第8 條所明定。
    另債務人不能清償債務或有不能清償之虞者，得依本條例所
    定更生或清算程序，清理其債務，本條例第3 條亦定有明文
    。再本條例為兼顧債權人、債務人雙方之利益，使陷於經濟
    上困境之消費者得以清理債務，採重建型之更生及清算型之
    清算程序雙軌制，利用此兩種程序妥適調整債務人與債權人
    及其他利害關係人間之權利義務關係，保障債權人獲得公平
    受償，並謀求消費者經濟生活之更生機會。且債務人受法院
    裁定開始更生或清算程序者，其生活、資格、權利等均將受
    限制，該等程序係債務清理之最後手段，於債務人無法與債
    權人協商時，始適用更生或清算程序清理其債務。固協商前
    置程序之意旨，在使金融機構與債務人就特定種類之債務清
    理事務上，利用法院程序外解決之協商機制，為迅速有效之
    自主性解決。而此一程序之進行，有賴當事人間之協力配合
    ，本於誠信為基礎，形成債務清理之共識，各當事人自兼負
    有最大的誠實協力義務，以形成協商成立。
三、經查，抗告人97年1月至10月之薪資收入405,891元乙情，有
    聲請人97年1月至10月個人薪資表在卷可按，堪可認定。已
    徵聲請人於97年1月至10月間，平均每月收入為40,589元。
    又抗告人主張其每月必要支出為27,000元乙節，並提出財產
    及收入狀況說明書在卷為憑，固堪認定。惟查，抗告人上開
    所稱必要支出，係包含其個人生活費9,000元、配偶王文星
    之扶養費6,000元及其子王建潤之扶養費10,000元，抗告人
    平均每月薪資40,589元扣除個人生活費9,000元及協商還款
    金額15,000元後尚餘15,411元，與抗告人每月所需支出之扶
    養費僅差距1,589元，另依民法第1115條、第1116條之1之規
    定，與抗告人同住之公婆王培堯、黃金枝對王文星、王建潤
    之扶養順序僅次於抗告人，則抗告人之資力既不足以扶養王
    文星、王建潤，其不足之處自應由王培堯、黃金枝負擔，抗
    告人自得減低其扶養義務1,589元，已徵聲請人每月之收入
    堪足清償上開協商金額15,000元，而無不能清償之情事。則
    債務人顯然並無參與前置協商之誠意，亦堪認定。
四、綜上所述，抗告人既無參與前置協商之誠意，且更生之聲請
    ，係責任財產制度下最後之手段，須以債務人實質上已不能
    清償者為限，此乃本條例第3條所明定，抗告人每月收入扣
    除必要支出費用後，並無「不能清償債務或不能清償之虞」
    ，則更生之聲請不符本條例第3條所定要件，且上開欠缺又
    屬無從補正，原審裁定駁回抗告人更生之聲請，核無違誤，
    抗告意旨猶執前詞，指摘原裁定不當，求予廢棄另為裁定，
    為無理由，應予駁回。
五、本件抗告為無理由，爰依消費者債務清理條例第15條，民事
    訴訟法第95條、第78條，裁定如主文。
中    華    民    國    98    年    7    月    21    日
                民事第二庭審判長法  官  朱漢寶
                                法  官  陳秀貞
                                法  官  黃呈熹
以上正本係照原本作成。
本裁定不得抗告。
中    華    民    國    98    年    7    月    21    日
                                書記官  傅美蓮


司法院資訊處製作；財團法人民間司法改革基金會備份。
